臺灣雲林地方法院刑事裁定
110年度聲字第1036號
聲明異議人  
即  受刑人  沈銘傑



上列聲明異議人即受刑人因妨害公務案件，對於臺灣雲林地方檢
察署檢察官執行之指揮命令（110年度執字第2579號）聲明異議
，本院裁定如下：
    主  文
聲明異議駁回。
    理  由
一、聲明異議意旨略以：聲明異議人即受刑人（下稱受刑人）沈
    銘傑於本院110年度簡字第114號判決判處有期徒刑6月，如
    易科罰金，以新臺幣（下同）1,000元折算1日。受刑人於該
    案確定後聲請易科罰金，經臺灣雲林地方檢察署（下稱雲林
    地檢署）檢察官不予准許並發監執行。惟受刑人母親已66歲
    ，且領有重度身心障礙證明，於民國109年9月間，騎乘電動
    四輪車發生車禍受傷，至今雙手無法使力，需人照顧，受刑
    人之子於107年7月出生，尚屬年幼，正需受刑人陪伴成長，
    受刑人除有正當工作外，行有餘力也不定時向孤兒院捐贈物
    資。是雲林地檢署檢察官執行時顯未參酌前揭情狀，致所為
    之指揮執行顯然不當，請求撤銷檢察官不准受刑人易科罰金
    之指揮處分等語。
二、按受刑人或其法定代理人或配偶，以檢察官執行之指揮為不
    當者，得向諭知該裁判之法院聲明異議；法院應就疑義或異
    議之聲明裁定之，刑事訴訟法第484條及第486條分別定有明
    文。次按犯最重本刑為5年以下有期徒刑以下之刑之罪，而
    受6月以下有期徒刑或拘役之宣告者，得以1千元、2千元或3
    千元折算一日，易科罰金。但易科罰金，難收矯正之效或難
    以維持法秩序者，不在此限，刑法第41條第1項定有明文。
    而易科罰金或易服社會勞動制度旨在救濟短期自由刑之流弊
    ，性質屬易刑處分，乃基於特別預防刑事政策之立法，冀藉
    受短期自由刑宣告之受刑人，經由易科罰金或易服社會勞動
    之處罰促使改過遷善達到復歸社會之刑罰目的；至是否有上
    開法條所稱「難收矯正之效或難以維持法秩序」之情形，則
    係由執行檢察官於具體個案，審酌犯罪特性、情狀及受刑人
    個人因素等事項而為合於立法意旨之裁量，檢察官此項裁量
    權之行使，倘無違法、不當或逾越法律授權等濫用權力之情
    形，自不得任意指摘其執行指揮有何違法、不當（最高法院
    99年度台抗字第899號、106年度台抗字第61號裁定意旨參照
    ）。又執行檢察官得考量受刑人之一切主、客觀條件，審酌
    其如不接受有期徒刑或拘役之執行，是否難達科刑之目的、
    收矯正之成效或維持法秩序等，以作為其裁量是否准予易科
    罰金或易服社會勞動之憑據，非謂受刑人受6個月以下有期
    徒刑或拘役之宣告時，執行檢察官即必然應准予易科罰金或
    易服社會勞動。且上開法條所稱「難收矯正之效」及「難以
    維持法秩序」，均屬不確定法律概念，此乃立法者賦予執行
    者能依具體個案，考量犯罪所造成法秩序等公益之危害大小
    、施以自由刑，避免受刑人再犯之效果高低等因素，據以審
    酌得否准予易科罰金，亦即執行者所為關於自由刑一般預防
    （維持法秩序）與特別預防（有效矯治抗告人使其回歸社會
    ）目的之衡平裁量，非謂僅因受刑人個人家庭、生活處遇值
    得同情即應予以准許；且法律賦予執行檢察官此項裁量權，
    僅在發生違法裁量或有裁量瑕疵時，法院始有介入審查之必
    要，如執行檢察官於執行處分時，已具體說明不准易科罰金
    或易服社會勞動之理由，且未有逾越法律授權、專斷等濫用
    權力之情事，自不得遽謂執行檢察官之執行指揮為不當（最
    高法院100年度台抗字第646號、101年度台抗字第363號、10
    5年度台抗字第246號、107年度台抗字第18號裁定意旨參照
    ）。
三、經查：
　㈠受刑人前因妨害公務案件，經本院以110年度簡字第114號判
    處有期徒刑6月，如易科罰金，以1,000元折算1日，於110年
    10月28日確定，有臺灣高等法院被告前案紀錄表在卷可按，
    且經本院調取上開案件之偵、審及執行卷宗核閱無訛。是受
    刑人以本院為諭知該裁判之法院向本院聲明異議並無不合（
    最高法院79年度台聲字第19號裁定意旨參照），先予敘明。
　㈡上開案件，經雲林地檢署檢察官於110年11月17日，以雲檢原
    木110執2579字第3750號函囑託臺灣臺中地方檢察署（下稱
    臺中地檢署）執行，臺中地檢署檢察官即以110年執助字第2
    207號指揮執行（刑期起算日：111年6月24日，執行期滿日
    ：111年12月23日），並註明「受刑人另案（雲林地檢110年
    戒執一字第21號）於臺灣臺中戒治所強制戒治中，本件暫接
    續該案指揮書後執行，俟無繼續戒治之必要時或戒治期滿應
    行釋放前10日通知本股更換指揮書」等語，嗣核發110年執
    助字第2207之1號執行指揮書（刑期起算日：111年1月19日
    ，執行期滿日：111年7月18日），並註明：「…。⒊本件受刑
    人原於臺中戒治所接受戒治處分，111年1月19日戒治完畢釋
    放，同日接續本件（雲林地檢110執2579號案件囑託本署代
    執行）徒刑執行，並註銷本署110年執助2207號原發指揮書
    ，改依本件指揮書執行」等語，有上開函文1份及執行指揮
    書2份附卷可憑。而受刑人先於110年10月12日、21日具狀聲
    請易科罰金後，雲林地檢署檢察官於110年11月19日審核後
    認「受刑人駕車衝撞警車，危及警員，如不入監難收矯正之
    效，難以維持法秩序，擬不准予易科罰金」，於110年11月2
    3日函覆受刑人不准易科罰金，並囑託臺中地檢署代為執行
    。嗣受刑人再於110年11月29日具狀請求准予易科罰金，經
    檢察官於110年12月7日函覆前已函知礙難照准在案，為撙節
    司法資源，如就相同事件一再具狀提出聲請，將不再回覆等
    情，業據本院調取該案執行案卷，核閱卷內受刑人110年10
    月12日、21日、29日聲請狀、雲林地檢署聲請易科罰金案件
    審核表及雲林地檢署110年11月17日雲檢原木110執2579字第
    3750號函、110年11月23日雲檢原木1110執2579字第3828號
    函、110年12月7日雲檢原木110執聲他842字第4135號函確認
    無訛。從而，檢察官為本案指揮書之執行指揮前，受刑人已
    以書狀方式提出易科罰金之聲請，而行使陳述其個人事由及
    提出相關資料併供檢察官衡酌之機會，揆諸前開說明，檢察
    官所為執行指揮之程序，並無瑕疵可指。
　㈢受刑人前於97年間，因妨害公務案件，經本院以97年度易字
    第707號判處有期徒刑4月確定，與另案定應執行有期徒刑7
    年確定，於105年11月23日縮短刑期假釋出監並付保護管束
    ，於107年4月7日保護管束期滿假釋未經撤銷視為執行完畢
    等情，亦有臺灣高等法院被告前案紀錄表可參。觀之受刑人
    上開前案之犯罪事實，係因案遭雲林地檢署發布通緝，為脫
    免查緝、逮捕，不顧警員在其駕駛車牌號碼00-0000號自用
    小客車車旁，先開啟車門作勢下車，卻又猛踩油門倒車衝撞
    警員，致警員遭車門及電線桿夾傷，且於警員對空鳴槍警告
    時，猶駕駛上開車輛往前衝撞擋在前方之警車，致站在警車
    後方之警員倒地，經警員持槍朝上開車輛左前輪胎射擊，惟
    射中受刑人腹部，受刑人仍負傷駕車逃逸等行為，詎其於刑
    之執行後，未知所悔悟，又再犯本案駕駛動力交通工具犯妨
    害公務之犯行，更於受刑人於逃逸過程中，不顧進入車內制
    止其逃逸之警員林于聖之人身安全，仍加速逃逸，復因失控
    致所駕車輛跌落路旁農田，致警員林于聖受有右手骨折之傷
    害，足見其目無法紀，其行為危害社會治安甚鉅，受刑人對
    前案執行完畢之刑罰反應力薄弱，本案倘若准予易科罰金，
    確有難收矯正之效及難以維持法秩序之情事。是檢察官認為
    受刑人「駕車衝撞警車，危及警員，如不入監難收矯正之效
    ，難以維持法秩序」而否准易科罰金，確屬有據，理由並無
    濫用裁量權限，難認有何違法。
　㈣犯罪人之處罰，其法律制裁效果之審酌衡量應優先於受刑人
    自身及其家庭因素之考量，是受刑人前揭所陳家中尚有母親
    及小孩需要照顧、陪伴云云，與執行檢察官審酌受刑人有無
    刑法第41條第1項但書所定「易科罰金，難收矯正之效或難
    以維持法秩序」之事由，據以准否易科罰金之認定無涉，並
    非執行檢察官審酌得否易科罰金或易服社會勞動所必然應考
    量之因素，亦不影響檢察官指揮執行之認定。又受刑人入監
    服刑，除影響其個人工作或家中經濟外，亦對家庭其他成員
    產生若干不便，此乃受刑人因犯罪所須付出之代價，與執行
    檢察官是否應准許受刑人易科罰金，尚無必然關聯。
四、綜上所述，本件執行檢察官已依相關規定衡量受刑人之情狀
    ，並兼衡受刑人聲請意旨，具體說明不准予受刑人聲請易科
    罰金之理由，並報請該署檢察長核定，核無逾越法律授權、
    專斷等濫用權力之情事，故執行檢察官認為倘不發監執行所
    宣告之刑，難以收矯正之效或難以維持法秩序，而將受刑人
    送監執行，於法尚無不合。受刑人以檢察官執行指揮之命令
    不當，提起本件聲明異議，為無理由，應予駁回。
五、依刑事訴訟法第486條，裁定如主文。
中　　華　　民　　國　　111 　年　　1 　　月　　28　　日
                  刑事第六庭  法  官  鍾世芬
以上正本證明與原本無異。
如不服本裁定，應於裁定送達後5日內向本院提出抗告狀（須附
繕本）。「切勿逕送上級法院」
                              書記官　李沛瑩
中　　華　　民　　國　　111 　年　　2 　　月　　7 　　日